【裁判字號】    95,訴,237
【裁判日期】    950407
【裁判案由】    廢棄物清理法
【裁判全文】
臺灣板橋地方法院刑事判決               95年度訴字第237號
公  訴  人  臺灣板橋地方法院檢察署檢察官
被      告  乙○○
選任辯護人  林德川律師
上列被告因廢棄物清理法案件，經檢察官提起公訴（94年度偵字
第11175 號），本院判決如下：
    主  文
乙○○未依廢棄物清理法規定領有廢棄物清除、處理許可文件，
從事廢棄物清除、處理，處有期徒刑壹年捌月。
扣案之車號QJ-068號自用大貨車壹台沒收。
    事  實
一、乙○○前於民國91間因違反廢棄物清理法案件，於92年6 月
    2 日經本院以92年度板簡字第42號判決判處有期徒刑1 年4
    月、緩刑4 年確定。詎乙○○於該案件緩刑期間內，猶不知
    悔改，因於94年6 月29日上午10時許，受劉楊秀真之委託載
    運磚塊至臺北縣三峽鎮○○段○段產業道路以舖設改善工程
    之施工便道，竟明知未依廢棄物清理法第41條之規定領有廢
    棄物清除、處理許可證或核備文件，不得從事廢棄物之清除
    、處理，仍於同日下午13時許，前往臺北縣三峽鎮○○街84
    巷7 號後方處，將棄置堆放於該處之夾雜磚塊、石頭、廢瓦
    、廢木材、廢塑膠及垃圾等營建廢棄物，以其所有之車號QJ
    -068號自用大貨車，載運至臺北縣三峽鎮○○里○○○道「
    鳶峰幹15號」電桿前之產業道路上傾倒。嗣於同日下午14時
    30分許，適乙○○傾倒完畢，尚未開始舖設路面時，為警在
    上址當場查獲，並扣得前開車號QJ-068號自用大貨車1 台。
二、案經臺北縣政府警察局三峽分局報請臺灣板橋地方法院檢察
    署檢察官偵查起訴。
    理  由
一、訊據被告乙○○固坦承因受劉楊秀真之委託載運磚塊舖設施
    工便道，而於上述時地載運前開夾雜磚塊、石頭、廢瓦、廢
    木材、廢塑膠及垃圾等營建廢棄物至上址準備舖設路面等事
    實，惟矢口否認有何違反廢棄物清理法之犯行，辯稱：上開
    磚塊、石頭、廢土、廢瓦等物均為有用資源，可二次利用，
    伊係載運用以舖置路面，且警方查獲之時，係因尚未及處理
    、撿拾混雜之營建廢棄物，伊絕未任意傾倒棄置廢棄物云云
    。惟查：
（一）按廢棄物清理法所稱廢棄物，分下列二種：一、一般廢棄
      物：由家戶或其他非事業所產生之垃圾、糞尿、動物屍體
      等足以污染環境衛生之固體或液體廢棄物；二、事業廢棄
      物：(1)有害事業廢棄物：由事業所產生具有毒性、危險性
      ，其濃度或數量足以影響人體健康或污染環境之廢棄物。
      (2)一般事業廢棄物：由事業所產生有害事業廢棄物以外之
      廢棄物。從事廢棄物清除、處理業務者，應向直轄市、縣
      （市）主管機關或中央主管機關委託之機關申請核發公民
      營廢棄物清除處理機構許可文件後，始得受託清除、處理
      廢棄物業務，廢棄物清理法第2 條第1 項、第41條第1 項
      分別定有明文。又廢棄物清理法第46條第1 項第4 款所規
      定之犯罪構成要件行為，計有貯存、清除及處理三者。就
      事業廢棄物而言，其中所謂清除則指事業廢棄物之收集、
      運輸行為。至處理則包含(1)中間處理：指事業廢棄物在最
      終處置或再利用前，以物理、化學、生物、熱處理或其他
      處理方法，改變其物理、化學、生物特性或成分，達成分
      離、減積、去毒、固化或安定之行為。(2)最終處置：指衛
      生掩埋、封閉掩埋、安定掩埋或海洋棄置事業廢棄物之行
      為。(3)再利用：指事業產生之事業廢棄物自行、販賣、轉
      讓或委託做為原料、材料、燃料、填土或其他經中央目的
      事業主管機關認定之用途行為，並應符合其規定者，行政
      院環境保護署發布之事業廢棄物貯存清除處理方法及設施
      標準第2條2款、第3款規定甚明。
（二）上揭被告乙○○因受劉楊秀真之委託載運磚塊以舖設施工
      便道，而載運夾雜磚塊、石頭、廢瓦、廢木材、廢塑膠及
      垃圾等物至上址產業道路傾倒準備舖置路面之事實，業據
      證人劉楊秀真於警詢、檢察官偵查中，與證人甲○○於本
      院審理時證述屬實，復有臺北縣三峽鎮清潔隊環保稽查紀
      錄表1 紙、查獲現場照片18張附卷及車號QJ-068號自用大
      貨車1 台扣案足資佐證。且被告於上述時地所載運傾倒而
      欲舖設施工便道之夾雜磚塊、石頭、廢瓦、廢木材、廢塑
      膠及垃圾等物，係屬營建混合物，於管理上歸屬營建廢棄
      物範疇等情，亦有行政院行政院環境保護署94年9 月8 日
      環署廢字第0940064516號函1 件在卷可稽。是被告既自承
      並未領有廢棄物清除、處理許可證或核備文件，則依首揭
      說明，被告自不得從事廢棄物之清除、處理。故被告為舖
      設路面而載運該等營建廢棄物之行為，其「運輸」及「再
      利用」營建廢棄物之行為，顯已違反廢棄物清理法第46條
      第1 項第4 款所規定之「清除」、「處理」行為無疑。
（三）綜上所述，被告前揭所辯，顯為法所不許；而證人甲○○
      於本院審理時所為之證述內容，亦無法據為對被告為有利
      之認定。從而，本件罪證明確，被告犯行洵堪認定，應依
      法論科。
二、核被告乙○○所為，係犯廢棄物清理法第46條第1 項第4 款
    之未依規定領有廢棄物清除、處理許可文件，從事廢棄物清
    除、處理罪。爰審酌被告前於91年間，即曾因違反廢棄物清
    理法案件，經本院判處緩刑確定，惟未能有所警惕，於緩刑
    期間內再次觸犯本罪，且其為圖一己之私利，擅自從事廢棄
    物清除、處理行為，不僅嚴重污染環境，亦影響公眾身體之
    健康，惡性不輕，兼衡被告犯罪之動機、目的、手段，及犯
    罪後未坦承犯行之態度等一切情狀，量處如主文所示之刑，
    以示懲儆。扣案之車號QJ-068號自用大貨車1 台，為被告所
    有，業據被告供明在卷，且供本件犯罪所用之物，應依刑法
    第38條第1 項第2 款規定宣告沒收。
據上論斷，應依刑事訴訟法第299 條第1 項前段，廢棄物清理法
第46條第1 項第4 款，刑法第11條前段、第38條第1 項第2 款，
判決如主文。
本案經檢察官王聖涵到庭執行職務。
中    華    民    國    95    年    4     月    7     日
                  刑事第七庭    審判長法  官  胡 堅 勤
                                      法  官  王 瑜 玲
                                      法  官  崔 玲 琦
右正本證明與原本無異。
如不服本判決，應於判決送達後10日內向本院提出上訴狀 (應附
繕本)， 上訴於臺灣高等法院。
中    華    民    國    95    年    4     月    7     日
                                      書記官  謝 秀 青
附錄本案論罪科刑法條全文：
廢棄物清理法第四十六條：
有下列情形之一者，處一年以上五年以下有期徒刑，得併科新臺
幣三百萬元以下罰金：
一、任意棄置有害事業廢棄物。
二、事業負責人或相關人員未依本法規定之方式貯存、清除、處
    理或再利用廢棄物，致污染環境。
三、未經主管機關許可，提供土地回填、堆置廢棄物。
四、未依第四十一條第一項規定領有廢棄物清除、處理許可文件
    ，從事廢棄物貯存、清除、處理，或未依廢棄物清除、處理
    許可文件內容貯存、清除、處理廢棄物。
五、執行機關之人員委託未取得許可文件之業者，清除、處理一
    般廢棄物者；或明知受託人非法清除、處理而仍委託。
六、公民營廢棄物處理機構負責人或相關人員、或執行機關之人
    員未處理廢棄物，開具虛偽證明。
無許可文件，以經營廢棄物清除、處理為常業者，處三年以上十
年以下有期徒刑，得併科新臺幣九百萬元以下罰金。


司法院資訊處製作；財團法人民間司法改革基金會備份。
